【裁判字號】    98,裁,634
【裁判日期】    980312
【裁判案由】    菸酒管理法
【裁判全文】
最  高  行  政  法  院  裁  定
                                       98年度裁字第634號
上  訴  人  甲○○○○○○○○
被 上訴 人  臺南市政府
代  表  人  乙○○
上列當事人間菸酒管理法事件，上訴人對於中華民國97年11月5
日高雄高等行政法院97年度訴字第364號判決，提起上訴，本院
裁定如下：
    主  文
上訴駁回。
上訴審訴訟費用由上訴人負擔。
    理  由
一、按對於高等行政法院判決之上訴，非以其違背法令為理由，
    不得為之，行政訴訟法第242條定有明文。依同法第243條第
    1項規定，判決不適用法規或適用不當者，為違背法令；而
    判決有同條第2項所列各款情形之一者，為當然違背法令。
    是當事人對於高等行政法院判決上訴，如依行政訴訟法第24
    3條第1項規定，以高等行政法院判決有不適用法規或適用不
    當為理由時，其上訴狀或理由書應有具體之指摘，並揭示該
    法規之條項或其內容；若係成文法以外之法則，應揭示該法
    則之旨趣，倘為司法院解釋或本院之判例，則應揭示該判解
    之字號或其內容。如以行政訴訟法第243條第2項所列各款情
    形為理由時，其上訴狀或理由書，應揭示合於該條項各款之
    事實。上訴狀或理由書如未依此項方法表明者，即難認為已
    對高等行政法院判決之違背法令有具體之指摘，其上訴自難
    認為合法。
二、本件上訴人對於高雄高等行政法院判決上訴，主張：被上訴
    人以上訴人於民國96年9月19日在營業場所內被查獲21包未
    稅洋菸，經送鑑定結果屬實，依菸酒管理法第6條、第47條
    、第58條暨菸酒查緝及檢舉案件處理作業要點（下稱系爭作
    業要點）第45條處新臺幣（下同）25萬元罰鍰，並沒入系爭
    私菸21包。惟原處分及原判決前均未舉證上訴人有何販賣或
    意圖販賣而陳列之證明，原審竟以臆測為判決基礎，推定上
    訴人販賣私菸，即有理由不備之違法。又系爭作業要點屬行
    政命令，對第二次被查獲者予以加重處罰，逾越法律規定，
    即屬不當擴張行政裁量權，且其對於第一次及第二次被查獲
    之時間未予規範，殊顯不當。另司法院釋字第641號解釋業
    已對菸酒稅法第21條規定做出違憲之解釋，本件亦有相類情
    形，爰請求對系爭作業要點第45條聲請大法官解釋等語。雖
    以該判決違背法令為由，惟核其上訴理由，係就原審取捨證
    據、認定事實之職權行使，指摘其為不當，並就原審已論斷
    者，泛言未論斷，或就原審所為論斷，泛言其論斷矛盾，而
    非具體說明其有何不適用法規或適用法規不當之情形，並揭
    示該法規之條項或其內容，及合於行政訴訟法第243條第2項
    所列各款之事實，難認對該判決之如何違背法令已有具體之
    指摘。依首開規定及說明，應認其上訴為不合法。又原判決
    論明被上訴人已斟酌上訴人違章次數、販入私菸價值及違章
    情節，依菸酒管理法第6條、第47條、第58條及系爭作業要
    點第45條規定，在法定範圍內，裁處上訴人25萬元罰鍰，並
    沒入系爭菸品21包，於法有據，並無過重。故上訴人主張系
    爭作業要點不當擴張行政裁量權，逾越法律規定云云。屬其
    對前揭法令之誤解，其請求本院聲請大法官解釋，核無必要
    ，併此敘明。
三、據上論結，本件上訴為不合法。依行政訴訟法第249條第1項
    前段、第104條、民事訴訟法第95條、第78條，裁定如主文
    。
中    華    民    國    98    年    3     月    12    日
                    最高行政法院第五庭
                        審判長法官  黃  璽  君
                              法官  帥  嘉  寶
                              法官  鄭  忠  仁
                              法官  黃  本  仁
                              法官  吳  東  都
以  上  正  本  證  明  與  原  本  無  異
中    華    民    國    98    年    3     月    12    日
                              書記官  彭  秀  玲


司法院資訊處製作；財團法人民間司法改革基金會備份。
